最高法院民事判決　　　　　　　　　　　　　　　八十八年度台上字第三○一八號
　　上　訴　人　乙○○
　　被 上訴 人　宏仁建設股份有限公司
　　兼　　　右
　　法定代理人　甲○○
　　共　　　同
　　訴訟代理人　陳德文律師
右當事人間請求損害賠償事件，上訴人對於中華民國八十五年十月三十日台灣高等法
院第二審判決（八十五年度上字第二六九號），提起上訴，本院判決如左：
    主  文
原判決廢棄，發回台灣高等法院。
    理  由
本件原審維持第一審所為上訴人敗訴之判決，駁回上訴人之上訴，無非以：上訴人主
張，伊於民國八十二年四月間見被上訴人宏仁建設股份有限公司（下稱宏仁公司）預
售房屋之廣告，登載其所興建房屋之公共設施，附設有親子教室、交誼中心、健身房
、桌球室、中央安全監控中心及陽光花園等設施，始向被上訴人預購其所興建集合住
宅中之桃園縣桃園市○○街二○巷二七號九樓房屋及其坐落基地之應有部分。詎於八
十三年五月間交屋之後，伊發現被上訴人所設置之上開遊憩設施竟屬政府所規定開放
空間用地之範圍內，中庭花園應開放供公眾使用，非屬集合住戶私用，包括上訴人在
內之所有住戶應負擔花園之水電，卻供公眾使用，實不合理，且有礙安全；而被上訴
人所建之會議室、桌球室、健身房、韻律室、親子教室等，原屬開放空間之範圍，係
經被上訴人加蓋圍牆而成，係違規使用，警衛中心亦屬違建，均將遭主管單位拆除。
是被上訴人所建系爭集合住宅顯與廣告所載不符，被上訴人乃違反公平交易法第十九
條第三款、第二十一條第一項、及消費者保護法第四條規定。爰依公平交易法第三十
一條、第三十二條規定，求為命被上訴人連帶賠償上訴人系爭房屋售價新台幣（下同
）四百三十六萬元之一倍即四百三十六萬元，及上訴人因購買系爭房屋所支出之費用
十一萬八千九百四十一元，合計四百四十七萬八千九百四十一元及自八十三年四月二
日起至清償日止之法定遲延利息。惟查，上訴人與被上訴人宏仁公司就系爭預售房屋
買賣之訂約時間為八十二年四月三十日，係消費者保護法八十三年一月公布施行之前
，是系爭房屋買賣自無該法之適用，上訴人主張被上訴人銷售系爭房屋有違反該法第
四條之規定，尚無審究之餘地。又公平交易法第十九條規定之保護對象為競爭之事業
，非一般之消費者，上訴人並非與被上訴人宏仁公司競爭之事業，故其指被上訴人宏
仁公司與其為交易行為，違反該規定，殊有誤會。次查，依上訴人所提被上訴人宏仁
公司之廣告圖面，載明系爭之向日葵大樓建物為十五棟十六層開放空間，八百坪陽光
花園中庭，室內ＶＩＰ設施「里仁交誼中心、小牛頓親子教室、排行榜撞球場、亞歷
山大健身房、瑪丹娜韻律室、中央安全監控中心」等等，上訴人對於系爭建物設置有
上開之公共設施並不爭執，即難認被上訴人宏仁公司之廣告有虛偽不實或引人錯誤之
表示或表徵而違反公平交易法第二十一條第一項之規定。至上訴人所提出之桃園縣政
府函（正本送桃園市公所，副本送向日葵大樓管理委員）雖表明：「據報貴轄（即桃
園市公所）向日葵大樓坐落……警衛中心涉為違建，請貴所派員依法查報惠復」、「
貴大樓會議室、桌球室、健身房、韻律室、親子教室等建築設施等係違規使用，請恢
復原核准用途使用，以資適法」等語，然各該設施尚未經建管單位拆除，為兩造不爭
之事實，亦難認被上訴人宏仁公司有未依廣告內容與上訴人為交易行為之情。再者，
兩造之房屋預定買賣契約書第三條約定：「本棟建築物依開放空間獎勵辦法設計其屬
開放空間範圍之公共設施，依政府規定使用之，其餘空地由乙方整體規劃設置中庭花
園等公設，供全體住戶使用，並移交本大樓管理委員會維護管理。」而被上訴人所建
上開遊憩設施既係依內政部訂頒「未實施容積管制地區綜合設計鼓勵辦法」設計建造
完成，自屬開放空間，應當開放供公眾通行或休憩，此有桃園縣政府工務局八十四年
十月十二日桃縣工建字第九三四八號函覆文及上開鼓勵辦法可稽。且上開遊憩設施已
由被上訴人宏仁公司依廣告興建交與住戶使用，雖違反上開辦法第九條規定，以圍牆
將頂蓋式之開放空間予以阻隔，然此乃被上訴人宏仁公司違規興建之問題，而非其給
付上訴人之建物有何與廣告不符之問題，縱日後該違建或違規使用之開放空間部分，
經主管機關拆除或予以回復被上訴人宏仁公司原申請建造部分之原狀，乃被上訴人宏
仁公司日後應對上訴人負擔債務不履行損害賠償責任之問題。又系爭房地買賣之契約
當事人為上訴人及被上訴人宏仁公司，被上訴人甲○○並非當事人。本件被上訴人宏
仁公司之售屋廣告難認有上訴人所指虛偽不實或引人錯誤之表示或表徵，已如上述，
上訴人指被上訴人甲○○為被上訴人宏仁公司之負責人，指示廣告公司在售屋廣告上
售屋平面圖為虛偽不實之登載，自應共同負損害賠償之責云云，亦無可取等詞。為其
判斷之基礎。
惟查，原審已認定，被上訴人宏仁公司之銷售廣告登載其所興建房屋之公共設施，附
設有親子教室、交誼中心、健身房、撞球場、中央安全監控中心及陽光花園等設施等
等，乃誘使買受人與出賣人訂約之重要依據，且上訴人已主張，其所以買受前開房地
係被上訴人宏仁公司之銷售廣告所登載之前開設施之環境。又前開遊憩設施雖已由被
上訴人宏仁公司依廣告興建予住戶使用，然所建之會議室、桌球室、健身房、韻律室
、親子教室等，原屬開放空間之範圍，係經被上訴人加蓋圍牆而成，係違規使用，警
衛中心亦屬違建，均將遭主管單位拆除，有桃園縣政府工務局八十五年一月八日桃縣
工建（戍）字第一一六四一號函為證，並為原審所確定之事實。則被上訴人宏仁公司
就其銷售廣告所登載之公共休閒設施，實際建造者，多屬違規，是否無虛偽不實或引
人錯誤之表示，而違反公平交易法第二十一條第一項之規定，非無研求之餘地。次查
，系爭房屋買賣之契約當事人固為上訴人及被上訴人宏仁公司，惟系爭土地買賣之契
約當事人則為上訴人及被上訴人甲○○。上訴人並主張，被上訴人對於房屋及土地買
賣應履行之義務，互負連帶責任，提出土地預定買賣契約書影本為證，該契約書第九
條約定：「甲方（即上訴人）與建方（即宏仁公司）簽立之房屋預定買賣契約書和本
約有不可分之連帶關係，故乙方（即甲○○）同意對建方依房屋預定買賣契約書所應
履行之義務負連帶責任，……」（見第一審卷第一二三、一三八至一四一頁）。原審
認定系爭房地買賣之契約當事人為上訴人及被上訴人宏仁公司，被上訴人甲○○並非
當事人，即與事實不符。上訴論旨，指摘原判決不當，求予廢棄，非無理由。
據上論結，本件上訴為有理由，依民事訴訟法第四百七十七條第一項、第四百七十八
條第一項，判決如主文。
中      華      民      國    八十八    年     十一     月    二十六    日
                              最高法院民事第三庭
                                  審判長法官  范  秉  閣
                                        法官  朱  建  男
                                        法官  曾  煌  圳
                                        法官  許  澍  林
                                        法官  鄭  玉  山
      右正本證明與原本無異
                                              書  記  官
中      華      民      國    八十八    年     十二     月     十三     日
